ACORDAO-COMPLETO-2478135

ACÓRDÃO 7962/2021 ATA 15/2021 - PRIMEIRA CÂMARA

VISTOS, relatados e discutidos estes autos de embargos de declaração opostos pela empresa Soma Ambiental, Tratamento e Disposição de Resíduos S/A (peças 25/26) ao Acórdão 6007/2021-TCU-Primeira Câmara.
ACORDAM os Ministros do Tribunal de Contas da União, reunidos em sessão da Primeira Câmara, diante das razões expostas pelo relator e com fundamento nos artigos 32, inciso II, e 34, todos da Lei 8.443/1992, em:
9.1. conhecer dos embargos para, no mérito, rejeitá-los;
9.2; dar ciência dessa representação ao embargante.

Embargos de declaração em Representação

Primeira Câmara

Consorcio Intermunicipal de Desenvolvimento Regional.

3. Interessados/Responsáveis/Recorrentes:
3.1. Recorrente: Soma Ambiental, Tratamento e Disposição de Resíduos S.a. (13.399.764/0001-43).

13.1. Ministros presentes: Benjamin Zymler (na Presidência), Walton Alencar Rodrigues (Relator) e Jorge Oliveira.
13.2. Ministros-Substitutos presentes: Augusto Sherman Cavalcanti e Weder de Oliveira.

WALTON ALENCAR RODRIGUES

Ministro Walton Alencar Rodrigues.

Cuidam os autos de embargos de declaração opostos por Soma Ambiental, Tratamento e Disposição de Resíduos S/A (peças 25/26) ao Acórdão 6007/2021-TCU-Primeira Câmara, cujo teor da parte dispositiva é o seguinte:
Trata-se de representação formulada pela empresa Soma Ambiental, Tratamento e Disposição Resíduos S.A contra possíveis irregularidades ocorridas na Concorrência 01/2020, promovida pelo Consórcio Intermunicipal de Desenvolvimento Regional (CONVALE) , consórcio público de direito público composto pelos municípios de Água Comprida, Campo Florido, Conceição das Alagoas, Delta, Planura, Sacramento, Uberaba e Veríssimo,  todos localizados no estado de Minas Gerais, cujo objeto é a exploração e prestação dos serviços de coleta, transporte, transbordo e tratamento de resíduos sólidos domiciliares (RDO) , bem como o de destinação final ambientalmente adequada dos resíduos sólidos domiciliares (RDO) e da limpeza urbana (RPU) dos municípios do CONVALE, mediante delegação feita por contrato de concessão, e atividades correlatas.
Considerando que, em exame preliminar, verificou-se que a representação não preenche os requisitos de admissibilidade estabelecidos nos artigos 235 do Regimento Interno do TCU e 103, § 1º, da Resolução - TCU 259/2014, haja vista tratar-se de concorrência pública intermunicipal, não havendo recursos federais envolvidos no procedimento licitatório ora analisado, à exceção da realização de estudos relacionados ao objeto da concessão desenvolvidos como parte do Programa Federal de apoio aos entes subnacionais, coordenado pela Secretaria Especial do Programa de Parcerias e Investimentos (SPPI) do Ministério da Economia (ME) , e pelo Ministério do Desenvolvimento Regional (MDR) nos termos da Lei 13.529/17, e administrado pela CAIXA.
Considerando, ainda, que não foram apresentados indícios de irregularidade em relação à realização dos referidos estudos, uma vez que, conforme Edital de Concorrência 01/2020, o pagamento à CAIXA pela execução dos referidos estudos deve ser feito pela Adjudicatária, após a adjudicação do objeto da licitação, cujo certame ainda não foi realizado, com previsão para ocorrer em 30/3/2021.
       Os Ministros do Tribunal de Contas da União, reunidos em sessão da Primeira Câmara, ACORDAM, por unanimidade, com fundamento nos artigos 143, incisos III, 169, inciso III, 235, parágrafo único, e 237 do Regimento Interno, c/c o artigo 103, § 1º, da Resolução-TCU 259/2014, quanto ao processo a seguir relacionado, em não conhecer da representação, dar ciência ao representante da presente deliberação, acompanhada do parecer da Unidade Técnica (peças 15/17) , e arquivar o processo, de acordo com os pareceres emitidos nos autos.
Em apertada síntese, o embargante alega omissão na deliberação fustigada em não apreciar fato novo apresentado em sede de memoriais (peças 18/22) , concernente ao reconhecimento da competência da Justiça Federal para julgamento da causa, ante a manifestação de interesse da União e da Caixa Econômica Federal para intervir na lide de processos que envolvem a licitação em análise.
Requer o conhecimento e o provimento dos embargos com efeitos infringentes, a fim de que o Tribunal dê seguimento ao processo de representação e apure possíveis ilegalidades no processo licitatório da Concorrência Pública 01/2020.
É relatório.

Maíra Martins Costa (310.725/OAB-SP).

Não atuou.

REPRESENTAÇÃO. POSSÍVEIS IRREGULARIDADES OCORRIDAS EM CONCORRÊNCIA PROMOVIDA POR CONSÓRCIO INTERMUNICIPAL PARA CONTRATAÇÃO DE SERVIÇOS DE SANEAMENTO. AUSÊNCIA DE INDÍCIOS DE IRREGULARIDADE. NÃO CONHECIMENTO. EMBARGOS. ALEGAÇÃO DE OMISSÃO. CONHECIMENTO. INEXISTÊNCIA DE VÍCIO NA DECISÃO EMBARGADA. REJEIÇÃO. CIÊNCIA.

REPRESENTAÇÃO (REPR)

Secretaria de Controle Externo da Agricultura e do Meio Ambiente (SecexAmb).

Trata-se de embargos de declaração opostos pela empresa Soma Ambiental, Tratamento e Disposição de Resíduos S/A (peças 25/26) ao Acórdão 6007/2021-TCU-Primeira Câmara, o qual não conheceu de representação formulada pela embargante, ante o não-preenchimento dos requisitos de admissibilidade.
A representação impugnava possíveis irregularidades ocorridas na Concorrência 01/2020, promovida pelo Consórcio Intermunicipal de Desenvolvimento Regional (CONVALE) , consórcio público de direito público composto pelos municípios de Água Comprida, Campo Florido, Conceição das Alagoas, Delta, Planura, Sacramento, Uberaba e Veríssimo,  todos localizados no estado de Minas Gerais, cujo objeto é a exploração e prestação dos serviços de coleta, transporte, transbordo e tratamento de resíduos sólidos domiciliares, bem como o de destinação final ambientalmente adequada dos resíduos sólidos domiciliares e da limpeza urbana dos municípios do CONVALE, mediante delegação feita por contrato de concessão, e atividades correlatas.
Em síntese, o embargante alega omissão na deliberação fustigada em não apreciar fato novo apresentado em sede de memoriais (peças 18/22) , concernente ao reconhecimento da competência da Justiça Federal para julgamento da causa, ante a manifestação de interesse da União e da Caixa Econômica Federal para intervir na lide de processos que envolvem a licitação em análise.
Requer o conhecimento e o provimento dos embargos com efeitos infringentes, a fim de que o Tribunal dê seguimento ao processo de representação e apure possíveis ilegalidades no processo licitatório da Concorrência Pública 01/2020.
Feita essa introdução, decido.
Conheço dos embargos de declaração, satisfeitos os requisitos de admissibilidade previstos nos artigos 32, inciso II, e 34 da Lei 8.443/1992.
Quanto ao mérito, não assiste razão ao embargante.
Consoante transcrito nos fundamentos do Acórdão 6007/2021-TCU-Primeira Câmara e na instrução da Unidade Técnica, o Tribunal frisou que não havia recursos públicos federais envolvidos no processamento e execução da concorrência pública intermunicipal, à exceção da realização de estudos relacionados ao objeto da concessão desenvolvidos como parte do Programa Federal de apoio aos entes subnacionais, coordenado pela Secretaria Especial do Programa de Parcerias e Investimentos (SPPI) do Ministério da Economia (ME) , e pelo Ministério do Desenvolvimento Regional (MDR) nos termos da Lei 13.529/17, e administrado pela Caixa Econômica Federal (Caixa) .
Também a decisão embargada asseverou que a inicial não veiculou indícios de irregularidade em relação à realização dos referidos estudos, uma vez que, conforme Edital de Concorrência 01/2020, o pagamento à Caixa pela execução dos estudos deve ser feito pela Adjudicatária, após a adjudicação do objeto da licitação, cujo certame ainda não havia sido realizado ao tempo da conclusão da instrução.
Insusceptível de embargos a alegação de omissão por ausência de exame de fato novo trazido aos autos em sede de memoriais. Ainda que tais documentos contenham argumentos inéditos, não vinculam a formação do juízo do relator. Nesse sentido, são os Acórdão 6727/2018-TCU-Primeira Câmara, relator E. Ministro Benjamin Zymler, 1880/2015- TCU-Plenário, relator E. Ministro Bruno Dantas, e 1834/2020-Plenário, relatora E. Ministra Ana Arraes.
Ainda que se considere superado esse óbice, eventual manifestação do poder Judiciário quanto ao interesse da União e da Caixa em intervirem nas lides judiciais não vinculam a jurisdição constitucional e autônoma desta Corte de Contas, conforme princípio da independência entre as instâncias administrativa e judcial.
Ante o exposto, rejeitos os embargos declaratórios e voto por que o Tribunal acolha a minuta de acórdão que ora submeto à apreciação do colegiado.
TCU, Sala das Sessões, em 11 de maio de 2021.
WALTON ALENCAR RODRIGUES 
Relator